臺灣士林地方法院刑事判決　　　　　　　　96年度訴字第97號
公　訴　人　臺灣士林地方法院檢察署檢察官
被　　　告　甲○○
選任辯護人　劉承斌律師
選任辯護人　李基益律師
選任辯護人　陳鴻琪律師
被　　　告　丙○○
選任辯護人　詹文凱律師
上列被告因違反藥事法等案件，經檢察官提起公訴（95年度偵字
第7 ，1438，9972，9973，9974號），本院判決如下：
    主  文
甲○○幫助以明知為偽藥而販賣為常業，處有期徒刑壹年，減為
有期徒刑陸月。扣案如附表一編號一至八所示之物均沒收。
丙○○無罪。
    事  實
一、甲○○明知VIGRA （威而鋼）、CLALIS（犀利士）等藥品，
    分別係美商輝瑞產品公司、美商禮來ICOS有限公司（以下簡
    稱輝瑞公司、禮來公司）所生產製造及經銷之藥品，而VIGR
    A （威而鋼）、CLALIS（犀利士）等商標，分別由輝瑞公司
    、禮來公司向經濟部智慧財產局申請註冊核准取得商標權，
    指定使用於藥劑等在內之商品，現仍在商標專用期間內（商
    標圖樣、證號、指定使用商品名稱及專用期限均如附表二編
    號1 ，5 ，6 所示），未經商標權人之同意或授權，不得於
    同一或類似商品上使用相同或近似之商標圖樣，或明知為上
    開商品而為販賣、意圖販賣而陳列、輸出或輸入，且前開藥
    物為管制物品。詎甲○○竟基於幫助乙○○（業經臺灣臺中
    地方法院以九十五年度訴字第2235號判處有期徒刑三年十月
    ）明知為偽藥而常業販賣之犯意及、幫助販賣仿冒商標之偽
    藥商品、行使偽造文書，違反著作權法之概括犯意，自民國
    94 年10 月初起至94年12月7 日間，受乙○○之僱用，將乙○○以每顆新臺幣（下同）1 元至28元不等之價格，多次向
    羅文鋒購買仿冒上揭商標圖樣之包裝、說明書、空瓶、外觀
    相似而非屬上開專用權公司生產之偽藥VIGRA （威而鋼）、
    CLALIS（犀利士），以犀利士一盒4 元，威而鋼一盒5 元之
    代價，予以包裝，而後幫助林耿峰以每顆20元之價格，利用
    其所有之門號000000 00 00號、0000000000號、0000000000
    號、0000000000號等行動電話作為交易聯絡，出售予不特定
    人，而後貨運運送至各買家，以獲取不法暴利，以之為常業
    而恃以為生。嗣經警於94年12月7 日，分別在臺北縣汐止市
    ○○街627 號18樓林耿峰住處查獲並扣得如附表一編號10至
    13所示之物及手機，房屋租認契約，估價單等；在臺北縣蘆
    洲市○○路298 巷9 號2 樓甲○○住處查獲並扣得如附表一
    編號1 至9 所示之物。
二、案經輝瑞公司、禮來公司、亞培公司告訴及內政部警政署刑
    事警察局移送臺灣士林地方法院檢察署檢察官偵查起訴。
    理  由
甲、被告甲○○部分；
一、證據能力：有關證人林耿峰於警偵訊說辭及下述所引證據，
    被告甲○○及其辯護人均不爭執其證據能力（本院卷第33頁
    ），依刑事訴訟法第一百五十九條之五規定，均有證據能力
    ，合先敘明。
二、訊據被告甲○○固不諱言於上開時地，受僱林耿峰包裝威而
    鋼、犀利士，而有違反商標法等情，惟否認有何與林耿峰共
    同販賣威而鋼，犀利士犯行，辯稱：不知威而鋼，犀利士是
    假的，只是幫忙包裝，沒有與林耿峰一起賣藥等語，經查：
（一）有關被告甲○○受僱於林耿峰，以犀利士一盒4 元，威而
      鋼一盒5 元之代價，包裝威而鋼，犀利士等情，為被告甲○○所是認，核與證人林耿峰所述相符（偵字第七號卷第
      16頁，第135 頁，本院卷第149-150 頁），並有乙○○門
      號0000000000號、0000000000號、0000000000號及被告甲○○0000000000號通訊監察譯文在卷可參（同上偵卷第75
      ，82，89，112 ，131 頁），堪予採信。而威而鋼、犀利
      士係告訴人輝瑞公司、禮來公司產銷且有商標權、著作權
      等，亦據上開公司指訴無訛，並經濟部智慧財產局商標資
      料檢索服務資料（同上偵卷第56頁，59-60 頁），足認有
      商標權專用權，且在有效期間內。
（二）且扣案之「威而鋼」藥錠，經送輝瑞公司鑑定結果，檢送
      樣品：6 錠（自100 公絲30錠瓶裝中取出，樣品編號：S2
      38357） ，外觀鑑定：藥錠表面平滑，非石南色藍色，藥
      錠過大且過重。成分鑑定：雖含有藥錠本質Sild enafil
      citrate ，但其化學組成與真品威而鋼有所不同。結論：
      非屬輝瑞公司產品真品，藥錠及外包裝均屬仿冒。檢送樣
      品：1/2 水泡型鋁箔片內含2 錠（自100 公絲4 錠盒裝中
      取出，樣品編號：S238358） ，(1)水泡型鋁箔片：銀箔色
      澤過亮、鋁箔片背面所標示Pfizer標誌有誤，變色標籤的
      原始顏色不正確，無法變色。(2)藥錠：藍色過深，凹印字
      體有差異，非石南色，過大且過重。成分鑑定：雖含有藥
      錠本質Sildenafilcitrate ，但其化學組成與真品威而鋼
      有所不同。扣案之「威而鋼」樣品之外包裝，經輝瑞公司
      鑑定結果，鋁箔片上Pfizer字母及其他字母邊緣有白色小
      點；字母e 不夠傾斜，且鋁箔過於閃亮呈現偏離銀色的銅
      色光澤。紙盒內附仿單有部分未拆封有褪色油墨；經觀察
      印刷拼字及間隔有誤。Pfizer標誌無法變色且無法通過真
      實性檢驗等情形。結論：非屬輝瑞公司產品真品，藥錠及
      外包裝均屬仿冒等情，有輝瑞公司真仿鑑定分析報告（本
      院卷第23 5-259頁）附卷足憑，扣案之「犀利士」，經送
      美國全球產品保護技術團隊鑑定結果，送鑑之「犀利士」
      藥錠，外觀鑑定部分：(1)樣品藥錠外觀雖與真品犀力士近
      似，然經進一步檢視後，可發現該表面較光滑，且其黃色
      色澤與真品有差異，與真品犀利士不相符。與真品犀利士
      相比，樣品上的C20凹印比較接近藥錠尖端之乙側。(2)紙
      盒及水泡型鋁箔片上所標示批號A091165非真品犀利士之
      批號。鑑定結果：外包裝組成（紙盒、水泡型鋁箔片及仿
      單經驗證確定係屬仿冒）。成分鑑定部分：(1)樣品藥錠與
      真品之NIR光譜有差異，顯示樣品藥錠之組成分子與真品
      犀利士不符。(2)樣品藥錠的FPLC色析圖與真品犀力士一致
      。鑑定結果：樣品雖含有真品犀力士主要有效成分Tadala
      fil ，但是與真品組成分子不相符等情。有禮來公司編號
      NA0074/05/SH、NA0075/05/ SH 科學調查報告（同上偵卷
      第166-195 頁）、綜上可知，扣案之「威而鋼」、「犀利
      士」等藥錠，均非各該原廠所生產製造之真品，而係未經
      核准而由不詳成年人士所擅自製造之仿冒品，應屬藥事法
      第20條第1款所規定偽藥。且扣案「威而鋼」說明書、「
      威而鋼」空瓶、「威而鋼」空盒、「犀利士」空盒、「犀
      利士」說明書等偽藥之包裝及說明書均係仿冒品，亦經輝
      瑞公司、禮來公司鑑定在案。
（三）被告甲○○辯稱：不知林耿峰的威而鋼，犀利士是假的等
      語，然查：被告甲○○於偵訊稱：我不知道那是偽藥，我
      以為是仿冒的，我只知道是仿冒的等語（同上偵卷第137
      頁），顯然被告甲○○明知上開藥品係仿冒，何況，既係
      仿冒，即非真品，雖被告甲○○推說不知是偽藥，無非遁
      詞，尚不可採，再者，參酌威而鋼，犀利士為世界知名藥
      物，衡諸現今台灣經濟發展分工狀態，已是人盡皆知應有
      授權（俗稱代理權），方可為知名廠商代工，上開廠家豈
      會未經授權無故委由林耿峰交由被告甲○○包裝？是被告
      甲○○辯稱不知情，無非飾卸之詞，不足採信。至於另案
      被告林耿峰於警偵訊及本院稱：甲○○不知是偽藥等語（
      同上偵卷第16頁，第135 頁，本院卷第153 頁），與上開
      證據不符，無非迴護之詞，不足採信。
（四）按藥事法所謂販賣行為，並不以販入之後復行賣出為要件
      ，祇要以營利為目的，將禁藥購入或賣出，有一於此，其
      犯罪即為完成；藥事法所謂販賣，係指明知其為偽藥或禁
      藥，意圖販賣而有販入或賣出之行為而言，其販入及賣出
      之行為，不必二者兼備，有一即屬成立，最高法院著有67
      年度台上字第2500號、68年度台上字第606 號判例，可資
      參照。本件另案被告乙○○所販入之偽藥或禁藥，數量龐
      大，難認係供自己使用者，顯係出於營利之意圖而販入，
      足認另案被告乙○○確有販賣偽藥之犯意及行為。又刑法
      上所謂常業犯，指反覆以同種類行為為目的之社會活動之
      職業性犯罪而言，至於犯罪所得之多寡，是否恃此犯罪為
      唯一之謀生職業，則非所問，縱令兼有其他職業，仍無礙
      於該常業犯罪之成立，最高法院著有85年度台上字第510
      號判例，可資參照。本件另案被告林耿峰販賣偽藥之行為
      ，足認其具有反覆以同種類行為為目的之社會活動之職業
      性犯罪，無論其販賣之數量多寡，仍應認為係常業行為。
（五）另案被告林耿峰明知所販賣偽藥之商標，分別屬於各該公
      司註冊之商標，仍在專用期間，且冒用上開商標專用權人
      名義，在外包裝盒或瓶裝上標示生產公司、商標名稱、圖
      樣、標籤等，足以表示其一定用意及證明之準文書，係偽
      造之私文書，復明知「威而鋼」、「犀力士」等藥品分別
      為輝瑞公司、禮來公司所生產製作，該等藥品之說明書除
      標示使用相同於上述輝瑞公司、禮來公司等商標專用權人
      註冊商標圖樣，說明書上之敘述，亦屬於著作權法保護之
      語文著作，在我國享有著作權。竟仍予以販賣，而被告甲○○亦知之上情，猶予助力，足認被告甲○○具有幫助（
      如後述）侵害他人商標、行使偽造私文書、侵害他人著作
      權之犯意，且該行為，均足以生損害於各該原產製造公司
      。
（六）公訴人主張：被告甲○○與林耿峰為共同正犯乙節，辯護
      人辯稱：被告甲○○至多僅係幫助等語，按以幫助他人犯
      罪之意思而參與，其所參與之行為，為犯罪構成要件以外
      之行為者，為從犯（最高法院民刑事庭會議決議彙編 (下
      冊)第20 、539 頁）。再衡諸現今經濟發展分工狀態，其
      輸入原料，製造，分裝，流通等各階段，雖朝向最後販賣
      階段而運行，然各階段參與者，無非賺取各該階段附加價
      值，未必然以取得最後販售價值為目的，因此，不能以各
      該階段於最後販售，有所助益，即將之與販售者同為評價
      ，本件有關被告甲○○之行為，僅在於包裝上開偽藥，固
      予林耿峰販售助力，惟尚非屬販賣之行為，且觀諸被告甲○○係以犀利士一盒4 元，威而鋼一盒5 元之代價，予以
      包裝（同上偵卷第21，138 頁），所賺取者尚非販售之所
      得，而被告甲○○辯稱：未與林耿峰有販賣犯意聯絡等語
      ，又核與證人林耿峰稱：只是請甲○○包裝而已等語相符
      （本院卷第154 頁），是其所辯，即非無據，尚可採信，
      被告甲○○既未與林耿峰有何販賣之犯意聯絡，且未參與
      販賣之構成要件，難認係與林耿峰共犯，惟其予林耿峰販
      賣上開偽藥助力，堪予認定，依法當係幫助犯，辯護人所
      辯，即非無據，公訴人所指尚有誤會。
綜上，被告甲○○所辯，係卸責之詞，不足採信，本件事證明確
，被告甲○○犯行堪予認定。
三、按刑法於民國94年2月2日經總統令修正公布，於95年7月1日
    施行，修正後刑法第2條第1項規定：「行為後法律有變更者
    ，適用行為時之法律。但行為後之法律有利於行為人者，適
    用最有利於行為人之法律。」修正後刑法將原第56條連續犯
    、第55條牽連犯之規定予以刪除。又藥事法於95年5 月30日
    經總統令修正公布，自95年7 月1 日施行，修正前藥事法第
    83條第2 項規定：「以犯前項之罪為常業者，處二年以上十
    年以下有期徒刑，得併科新台幣二千五百萬元以下罰金。」
    而修正後藥事法第83條則將該項關於常業犯之規定，予以刪
    除。因刪除之結果，如依一罪一罰之規定，對於行為人未必
    有利，另刑法第三十三條第五款亦經修正公布施行；修正後
    刑法第三十三條第五款規定「罰金：新臺幣一千元以上，以
    百元計算之。」，與修正前刑法第三十三條第五款規定「罰
    金：一元以上。」不同。比較新舊法結果，以舊法較有利於
    行為人，依修正後刑法第2 條第1 項前段之規定，自應適用
    有利於行為人之修正前之法律處斷。另刑法修正後刑法第五
    十五條關於想像競合犯之規定，固增加但書：「但不得科以
    較輕罪名所定最輕本刑以下之刑」之規定，惟此係屬科刑之
    限制，為法理之明文化，非屬法律之變更，不生比較適用之
    問題。
四、按在紙上或物品上之文字、符號、圖畫、照像，依習慣或特
    約，足以為表示其用意之證明者，依刑法第220條第1項規定
    ，應以文書論。查前揭輝瑞公司等公司之英文名稱、商標圖
    樣及標籤，係該等公司表示其所生產產品用意之證明，自屬
    刑法第220 條第1 項之準私文書，另案被告乙○○販售之仿
    冒「威而鋼」等藥品，包裝盒（瓶）上均有標示公司及商標
    名稱、圖樣、標籤，則其有主張係該公司產品之意思內容，
    足以生損害於輝瑞公司等公司，至為灼然。又藥品說明書係
    用以說明該藥品之主治效能及服用方法，亦屬於私文書之一
    種，另案被告乙○○明知上開「威而鋼」、「犀利士」等藥
    品說明書，係冒用上開商標專用權人名義而偽造之私文書，
    仍加以販賣行使，其此部分所為亦與刑法第216 條、第210
    條之行使偽造私文書罪合致。
五、扣案之「威而鋼」、「犀利士」等藥品之說明書包括名稱、
    成分、劑型、適應症、說明、用法用量、禁忌、警語及應注
    意事項、不良反應、過量、藥理學特性等事項，均有中英文
    之詳細敘述，非僅有藥品之操作方法、概念、原理、發現而
    已，尚包括觀念之表達，具有原創性，屬於著作權法所保護
    之語文著作，應認分別屬於輝瑞公司、禮來公司及沙諾菲安
    萬特公司之著作財產權，依中美友好通商航海條約第9 條及
    北美事務協調委員會與美國在台協會著作保護協定第1 條規
    定，應受我國著作權法第4 條第2 款之保護，在我國享有著
    作權（我國採著作創作保護主義）。
六、被告甲○○幫助另案被告乙○○未經核准，販賣前揭「威而
    鋼」等未經商標權人同意於同一商品，使用相同於該商標權
    人註冊商標圖樣之偽藥，其中「威而鋼」、「犀利士」等偽
    藥且併同有說明書，而說明書上之敘述，亦屬於著作權法保
    護之語文著作，在我國享有著作權。故核被告甲○○所為
    ，係犯幫助修正前藥事法第83條第2 項之以販賣偽藥為常業
    罪、商標法第82條之明知未得商標權人同意，於同一商品使
    用相同於他人註冊商標之商品而販賣罪、著作權法第91 條
    之1 第2 項明知係侵害著作權之重製物而散布罪及刑法第21
    6 條、第220 條第1 項、第210 條之行使偽造私文書罪，並
    均依刑法第30條規定減輕其刑。關於幫助違反商標法、著
    作權法、行使偽造私文書部分，被告甲○○多次犯行，時間
    緊接，犯罪手法及構成要件均相同，顯均係基於概括犯意反
    覆為之，均應依連續犯之規定論以一罪，並加重其刑。被
    告甲○○所犯上開各項，分別有方法結果之牽連關係，均應
    依修正前刑法第55條之規定從一重之幫助以販賣偽藥為常業
    罪處斷。有關公訴意旨雖未敘違反著作權法犯行，然此部
    分與已起訴部分，有牽連犯裁判上一罪之關係，為起訴效力
    所及，本院自得併予審究。又被告行為後，須法律有變更
    ，始有新舊法之比較問題，本件被告甲○○幫助違反著作權
    法部分之犯行，其行為終了之時間係94年12月7 日。既在93
    年9 月1 日著作權法修正公布生效施行之後，即不生新舊法
    比較適用之問題。爰審酌被告犯罪之動機、目的、手段，
    犯罪時所受之刺激，為求謀生賺取工錢，及其品性、生活狀
    況、智識程度、犯罪所生之損害，及犯罪後態度，併檢察官
    求刑伍年尚嫌太重等一切情狀，量處有期徒刑壹年，又被告
    甲○○犯行係在九十六年四月二十四日之前，爰依中華民國
    九十六年罪犯減刑條例第2 條第1 項第3 款，第7 條規定，
    減為有期徒刑六月。
七、沒收之宣告：
（一）按幫助犯僅係對於犯罪構成要件以外行為為加工，並無共
      同犯罪之意思，自不適用該責任共同原則，對於正犯所有
      供犯罪所用之物或犯罪所得之物，亦為沒收之諭知（最高
      法院89年度台上字第6946號判決意旨參照）。
（二）商標法第83條規定：犯前二條之罪所製造、販賣、陳列、
      輸出或輸入之商品，或所提供於服務使用之物品或文書，
      不問屬於犯人與否，沒收之。扣案如附表一編號1 至8 所
      示之物，均係仿冒輝瑞公司、禮來公司等商標專用權人之
      商標商品，且於被告甲○○查獲，雖非其所有，均應依商
      標法第八十三條規定併予宣告沒收。
（三）至於附表一編號9 ，非屬被告甲○○所有，且非違禁物，
      編號10-13 ，及手機房屋租賃契約，估價單等，均為正犯
      林耿峰所有之物，且在其住處查獲，依上說明，爰不於被
      告甲○○向下沒收，
（四）至於扣案附表一編號一，二，十，十一等藥品，因經鑑定
      後均含有管制藥品成分，屬藥事法第二十二條第一項所示
      之偽藥，已如前述，而藥事法第七十九條第一項固規定：
      「查獲之偽藥或禁藥，沒入銷燬之」，但上開沒入銷燬之
      規定，係列於藥事法第八章「稽查及取締」內，而非列於
      第九章之「罰則」，其性質應屬行政秩序罰，屬行政機關
      依行政程序科罰之權限，法院自不得越權於判決內諭知沒
      入銷燬（參見最高法院九十二年度台上字第二七八號判決
      意旨），且該等藥物究屬另案被告乙○○所有供其違犯販
      賣禁藥部分犯行所用之物，爰不於本件宣告沒收。
八、不另為無罪諭知部分：
（一）公訴意旨另以：被告甲○○均明知NORVASC （脈優）、
      ZANT A（善胃得）、RESUCTIL（諾美婷）、STILNOX （使
      蒂諾斯，含有第4 級毒品佐沛眠成分）等藥品，分別係英
      商葛蘭素集團公司、美商亞培股份有限公司、法商沙諾菲
      安萬特公司（下稱葛蘭素公司、亞培公司、沙諾菲公司）
      所生產製造及經銷之藥品，而NORVASC （脈優）、ZANTA
      （善胃得）、RE SUCTIL （諾美婷）、STILNOX （使蒂諾
      斯）等商標，分別由葛蘭素公司、亞培公司、沙諾菲公司
      向經濟部智慧財產局申請註冊核准取得商標權，指定使用
      於藥劑等在內之商品，現仍在商標專用期間內（商標圖樣
      、證號、指定使用商品名稱及專用期限均如附表二編號2
      ，3 ，4 ，7-12所示），未經商標權人之同意或授權，不
      得於同一或類似商品上使用相同或近似之商標圖樣，或明
      知為上開商品而為販賣、意圖販賣而陳列、輸出或輸入，
      且前開藥物多為管制物品。詎被告甲○○與丙○○，乙○○（另移併臺灣臺中地方法院併案審理）共同基於販賣、
      輸入仿冒商標之偽藥商品、輸入偽藥、禁藥、明知為偽藥
      或禁藥而販賣、行使偽造文書及販賣第4 級毒品之犯意，
      由乙○○自民國94年初起至94年12月7 日晚上11時10分許
      遭查獲前止，以每顆新臺幣（下同）1 元至28元不等之價
      格，多次向年籍不詳名為「張小波」之大陸地區成年男子
      ，輸入仿冒上揭商標圖樣之包裝、說明書、空瓶、外觀相
      似而非屬上開專用權公司生產如NORVASC （脈優）、
      ZANTA （善胃得）、RESUCTIL（諾美婷）、STILNOX （使
      蒂諾斯）之偽藥、感冒調劑（R15)，白色圓形藥錠（經鑑
      驗含第四級毒品消西泮），淡藍色圓形藥錠（含第四級毒
      品消西泮錠），白色粉末之禁藥或偽藥，自購入日起，由
      乙○○自行四處推銷，並自94年10月初起，以一盒4 元至
      5 元不等之代價，委由甲○○對上開偽藥及禁藥進行分裝
      及包裝後，再以每顆1.5 元至55元不等之價格，出售予不
      特定人士，並利用其所有之門號0000000000號、00000000
      00號、0000000000號、0000000000號等行動電話作為交易
      聯絡，並以貨運運送至各買家，以獲取不法暴利，以之為
      常業而恃以為生。因認被告甲○○此部份所為，係犯修正
      前藥事法第82條第1 項、第3 項之常業輸入偽藥罪、同法
      第83條第1 項、第2 項之常業販賣偽藥罪、商標法第82條
      明知仿冒商標商品而販售及意圖販賣而輸入仿冒商標商品
      罪嫌、刑法第216 條、第210 條行使偽造私文書罪、毒品
      危害防制條第4 條第4 項之販賣第4 級毒品罪等罪嫌等語
      。
（二）公訴人認被告甲○○涉有前揭罪嫌，無非係以另案被告林
      耿峰於警詢及偵查中均供認上開偽藥、禁藥係其向自稱「
      張曉波」之大陸人士所購買之自白，暨扣案之「使蒂諾斯
      」經鑑定後分別含有佐沛眠（ZOLPIDEN）與脞匹可隆（
      ZOPICLONE） 之成分；感冒調劑（R15） 經鑑驗後，確含
      有脞匹可隆（ZOPICLONE） 之成分；不知名之白色及淡藍
      色藥劑經檢驗後，均含有硝西泮（NITRAZEPAM）之成分；
      METHAMPHETAMINE） 之成分，有沙諾菲安萬特公司鑑定書
      、行政院衛生署管制藥品管理局鑑定書、檢驗成績書等為
      主要論據。訊據被告甲○○堅決口否認有輸入偽藥、禁藥
      及販賣第四級毒品之犯行，辯稱：對此部份完全不知情等
      語，經查：
    另案被告林耿峰固於警偵詢稱：藥品是自大陸張小波處購
      入空運進來等語（同上偵卷第15頁，第135 頁），惟於本
      院則改稱：是向中南部羅先生購買，當初基於朋友情誼，
      沒說羅先生，所以推說是大陸人等語（本院卷第146 頁）
      ，前後不一，不能遽信，參酌本件並未查獲有關運送之證
      據資料，何況，又為另案被告乙○○所推翻，因此，不能
      認其販售之藥品係向大陸人士購買而自大陸地區輸入，再
      者，亦無證據足證被告甲○○就輸入部分，與之有何犯意
      聯絡或行為分擔。
    至於另案被告乙○○固有販賣上開偽藥、禁藥之行為，有
      台灣台中地方法院95年訴字第2235號判決在卷可參（本院
      卷第109-129 頁），然被告甲○○對此部份辯稱：不知情
      ，未參與等語，而證人林耿峰於警偵訊及本院均稱：只委
      請甲○○包裝威而鋼，犀利士等語（同上偵卷第15頁，第
      135 頁，本院卷第149 頁，152-153 頁），且於被告甲○○查扣物品，亦除威而鋼，犀利士外，並無公訴人所指上
      開藥品，有搜索扣押筆錄及扣押物品清單在卷可參（同上
      偵卷第31-34 頁），是被告甲○○所辯，即非無據，參酌
      被告甲○○有前揭幫忙包裝威而鋼犀利士之行為，而於住
      處即查扣該等藥品及包裝用品等情，倘被告甲○○有參與
      公訴人所指上開「使蒂諾斯」等犯行，衡情當會一併查扣
      該等物品，然則並無，從而，被告甲○○辯稱：未參與不
      知情等語，尚符情理，堪予採信。
（三）綜上，依卷內現存證據，尚難認另案被告乙○○所販賣之
      上述偽藥、禁藥確係購自大陸地區而輸入；亦無具體事證
      足認被告甲○○與林耿峰就此部分，有何犯意聯絡，或知
      悉上開扣案之偽藥、禁藥分別含有「佐沛眠」等法定毒品
      之成分。此外，復查無其他積極證據足證被告甲○○確有
      公訴人所指此部分之犯行，此部分之犯罪尚屬不能證明，
      本應諭知無罪之判決，惟公訴人認此部分，分別與前揭論
      罪科刑部分有實質一罪，或想像競合，牽連犯之裁判上一
      罪關係，爰不另為無罪之諭知。
乙、被告丙○○部分：
一、公訴意旨略以：被告丙○○明知VIGRA （威而鋼）、NORVAS
    C （脈優）、CLALIS（犀利士）、ZANTA （善胃得）、RESU
    CTIL（諾美婷）、STILNOX （使蒂諾斯，含有第4 級毒品佐
    沛眠成分）等藥品，分別係美商輝瑞產品公司、美商禮來IC
    OS有限公司、英商葛蘭素集團公司、美商亞培股份有限公司
    、法商沙諾菲安萬特公司（下稱輝瑞公司、禮來公司、葛蘭
    素公司、亞培公司、沙諾菲公司）所生產製造及經銷之藥品
    ，而VIGRA （威而鋼）、NORVASC （脈優）、CLALIS（犀利
    士）、ZANTA （善胃得）、RESUCTIL（諾美婷）、STIL NOX
    （使蒂諾斯）等商標，分別由輝瑞公司、禮來公司、葛蘭素
    公司、亞培公司、沙諾菲公司向經濟部智慧財產局申請註冊
    核准取得商標權，指定使用於藥劑等在內之商品，現仍在商
    標專用期間內（商標圖樣、證號、指定使用商品名稱及專用
    期限均如起訴書附表一所示），未經商標權人之同意或授權
    ，不得於同一或類似商品上使用相同或近似之商標圖樣，或
    明知為上開商品而為販賣、意圖販賣而陳列、輸出或輸入，
    且前開藥物多為管制物品。詎被告丙○○竟與甲○○，乙○○（另移併臺灣臺中地方法院併案審理）共同基於販賣、輸
    入仿冒商標之偽藥商品、輸入偽藥、禁藥、明知為偽藥或禁
    藥而販賣、行使偽造文書及販賣第4 級毒品之犯意，由乙○○自民國94年初起至94年12月7 日晚上11時10分許遭查獲前
    止，以每顆新臺幣（下同）1 元至28元不等之價格，多次向
    年籍不詳名為「張小波」之大陸地區成年男子，輸入仿冒上
    揭商標圖樣之包裝、說明書、空瓶、外觀相似而非屬上開專
    用權公司生產如附表二編號1 至6 所示名稱之偽藥、如附表
    二編號7 至10所示名稱之禁藥或偽藥，自購入日起，由乙○○自行四處推銷，並自94年10月初起，以一盒4 元至5 元不
    等之代價，委由甲○○對上開偽藥及禁藥進行分裝及包裝後
    ，再以每顆1.5 元至55元不等之價格，出售予不特定人士，
    並利用其所有之門號0000000000號、0000000000號、000000
    0000號、0000000000號等行動電話作為交易聯絡，並以貨運
    運送至各買家，以獲取不法暴利，以之為常業而恃以為生。
    丙○○明知乙○○所出售之藥品均係偽藥或禁藥，竟於前開
    時間內向陸續乙○○購入偽藥或禁藥，並將之伺機販售予不
    特定客人，藉以營利。嗣經警於94年12月7 日，分別在臺北
    縣汐止市○○街627 號18樓查獲並扣得如起訴書附表二所示
    之物；在臺北縣蘆洲市○○路298 巷9 號2 樓查獲並扣得如
    起訴書附表三所示之物。因認被告丙○○涉有係犯修正前藥
    事法第82條第1 項、第3 項之常業輸入偽藥罪、同法第83條
    第1 項、第2 項常業販賣偽藥罪、商標法第82條明知仿冒商
    標商品而販售及意圖販賣而輸入仿冒商標商品罪、刑法第21
    6 條、第210 條行使偽造私文書罪、毒品危害防制條第4 條
    第4 項之販賣第4 級毒品罪等罪嫌等語。
二、按犯罪事實應依證據認定之，無證據不得認定犯罪事實；又
    不能證明被告犯罪者，即應諭知無罪之判決，刑事訴訟法第
    一百五十四條第二項、第三百零一條第一項分別定有明文。
    復按認定犯罪事實所憑之證據，雖不以直接證據為限，間接
    證據亦包括在內，然而無論直接證據或間接證據，其為訴訟
    上之證明，須於通常一般人均不致有所懷疑，而得確信其為
    真實之程度者，始得據為有罪之認定，倘其證明尚未達到此
    一程度，而有合理之懷疑存在時，即難遽採為不利被告之認
    定，最高法院八十八年度台上字第九五四號判決意旨可資參
    照。
三、公訴人認被告丙○○涉有前揭罪嫌，無非係以另案被告林耿
    峰於警詢及偵查中均供認上開偽藥、禁藥係其向自稱「張曉
    波」之大陸人士所購買之自白，暨扣案之「威而鋼」，「犀
    利士」藥錠及包裝，經送輝瑞公司，禮來公司鑑定結果，均
    檢送均非真品，扣案之「使蒂諾斯」經鑑定後分別含有佐沛
    眠（ZOLPIDEN）與脞匹可隆（ZOPICLONE） 之成分；感冒調
    劑（R15） 經鑑驗後，確含有脞匹可隆（ZOPICLONE） 之成
    分；不知名之白色及淡藍色藥劑經檢驗後，均含有硝西泮（
    NITRAZEPAM）之成分；METHAMPHETAMINE） 之成分，有各該
    公司鑑定書、行政院衛生署管制藥品管理局鑑定書、檢驗成
    績書，並有乙○○門號0000000000號、0000000000號、0000
    000000號通訊監察譯文為主要論據。訊據被告丙○○堅決口
    否認有輸入偽藥、禁藥及販賣第四級毒品之犯行，辯稱：只
    向林耿峰買保險套等語，經查：
（一）證據能力：證人林耿峰於警詢有關被告丙○○說辭部分，
      被告丙○○辯護人否認其證據能力（本院卷第55頁），經
      查：證人林耿峰於警詢稱：有將偽藥賣給丙○○等語（同
      上偵卷第15頁），嗣於本院則否認有賣偽藥予被告丙○○
      ，前後所述不符，然警詢有關販賣次數，數量，種類，價
      格，時間地點等，與販賣要件相關事項，均付諸闕如，尚
      嫌疏漏，不能認有特別可信狀況，依刑事訴訟法第一百五
      十九條之二規定，無證據能力。至證人林耿峰警詢有關甲○○說辭，於上述被告甲○○案件，因當事人不爭執，本
      院乃認有證據能力，而二者本係不同案件，僅因訴訟經濟
      ，一併起訴審理，且該說辭證述之對象、內容亦不同，從
      而，為不同處理，亦不生齟齬，附此敘明。
（二）觀諸被告丙○○與另案被告林耿峰之通聯紀錄譯文：
      94年10月12日14時55分08秒：被告丙○○稱：你那邊還
      有英文TS空盒嗎？我有大客戶說東西沒效，那個英文與C
      的能不能束起來，不然很難賣。盒子的幫我拿100 好了等
      語（偵字第1438號卷第32頁）。
      94年10月17日17時34分26秒：被告丙○○稱：中文的拾
      條，TS，英文的現在有沒有？等語（同上卷第33頁）。
      94年10月17日21時24分52秒：被告丙○○稱：拿TS15條
      等語（同上卷第33頁）。
      94年11月2 日16時15分05秒：被告丙○○稱：四粒藍的
      沒盒子一百排等語（偵字第7 號卷第73頁）。
      94年11月3 日13時44分49秒：被告丙○○稱：拿螺絲仔
      一支等語（偵字第7 號卷第74頁）。
      94年11月3 日15時27分52秒：被告丙○○稱：拿螺絲仔
      一支而已等語（偵字第7 號卷第75頁）。
      94年11月12日16時56分49秒：被告丙○○稱：拿TS200
      等語（偵字第7 號卷第87頁）。
      94年11月14日13時11分57秒：被告丙○○稱：R15 的30
      個條等語（偵字第1438號卷第34頁）。
      94年11月14日21時20分54秒：被告丙○○稱：明天拿諾
      ㄟ30顆的10條等語（同上卷第35頁）。
      94年11月15日15時38分09秒：被告丙○○稱：你有幫我
      準備嗎？30粒減肥的，諾ㄟ十條，還有藍的30粒的30隻，
      何時給我等語（同上卷第35頁）。
      94年11月25日15時48分49秒：被告丙○○稱：PULO過來
        了嗎？另案被告林耿峰稱：要過去了，你這樣要4000多
        ，你兩瓶威而鋼，史蒂諾斯十盒。被告丙○○稱：你快
        過來等語（偵字第1438號卷第43頁）。
      據上譯文，除部分外，尚難證明被告丙○○與另案被告
      林耿峰作何買賣，而部分固有提及藥品名稱，然電話中
      交談，衡情未必其後及依約行事，而該次談話後是否確有
      買賣，尚乏證據證明，似難遽以之證明被告丙○○犯行。
（三）被告丙○○對上開譯文，於第一次警詢稱：TS是綜合維他
      命，有分中文與英文的，C 是指維他命，束起來是指收縮
      膜，15是綜合維他命，諾仔是綜合維他命，上面寫NO，10
      條是十罐，藍的30粒是指減肥藥纖姿錠等語（同上偵卷第
      29-31 頁，於第二次警詢則改稱：先前所稱不對，諾仔，
      藍的，TS等，都是保險套等語（同上偵卷第37-40 頁），
      於偵訊則稱：沒跟林耿峰買威而鋼，犀利士，諾美婷，使
      蒂諾斯，我只跟他買健康食品與保險套，林耿峰打電話說
      他有這些東西，叫我幫他問問看，我沒從事這一行，螺絲
      起子，是工具，我在電話中是與林耿峰哈啦等語（偵字第
      7 號卷第229-230 頁），於本院稱：是跟林耿峰買保險套
      ，林耿峰我說過威而鋼，但我沒跟他買，我的客戶也沒跟
      我買，電話中林耿峰跟我兜售過違禁物品，但我沒跟他買
      等語（本院卷第313-316 頁），前後是有出入之處，惟被
      告所辯縱不能成立，亦不能以之為其有罪之認定。何況證
      人林耿峰於本院證稱：沒有人稱諾美婷為諾仔，諾仔是保
      險套，開頭為NO，也沒稱威而鋼為藍的，藍仔是保險套，
      TS也是保險套，有無賣諾仔給丙○○，因時間久了，不清
      楚，有賣的話應該是保險套，沒有賣偽藥給丙○○，警局
      筆錄並未寫我賣什麼東西給丙○○等語（本院卷第146 ，
      147 ，148 ，149 ，152 頁），是被告丙○○所辯尚非全
      然無據，再者，果如公訴意旨所指，被告丙○○向另案被
      告林耿峰購買上開偽禁藥，或與之有犯意聯絡，衡情，被
      告丙○○住處，當有上開物品或包裝，惟警方於被告丙○○住處及仁康藥局等地搜索，並未查獲任何物品，有搜索
      票及扣押筆錄在卷可參（偵字第1438號卷第62-69 頁），
      是被告丙○○所辯即非無據。
（四）至於扣案物品固有偽藥等及鑑定報告，惟均非於被告丙○○處扣得，且公訴人未提證據證明與被告丙○○有何關係
      ，尚不能以之為不利被告丙○○之認定。
綜上，公訴人所提證據，尚不能證明被告丙○○犯行，且查無其
他積極確切證據足以證明之，爰依法諭知被告丙○○無罪之判決
。
據上論結，應依刑事訴訟法第299 條第1 項前段、第301 條第1
項，修正前藥事法第83條第2 項，商標法第82條、第83條，著作
權法第91條之1 第2 項，修正後刑法第2 條第1 項前段，刑法第
216 條、第210 條、第220 條、修正前刑法第30條、第55條、第
56條，中華民國九十六年罪犯減刑條例第2 條第1 項第3 款，第
7 條，判決如主文。
本案經檢察官黃德松到庭執行職務
中　　華　　民　　國　　96　　年　　8 　　月　　15　　日
                  刑事第五庭審判長法  官  周政達
                                  法  官  汪梅芬
                                  法  官  周群翔
以上正本證明與原本無異。
如不服本判決，應於判決送達後10日內，向本院提出上訴狀。
                                  書記官  陳佳伶
中　　華　　民　　國　　96　　年　　8 　　月　　15　　日
附錄論罪科刑法條
藥事法第八十三條第一項
明知為偽藥或禁藥，而販賣、供應、調劑、運送、寄藏、牙保、
轉讓或意圖販賣而陳列者，處七年以下有期徒刑，得併科新臺幣
五百萬元以下罰金。
修正前藥事法第83條第2項
以犯前項之罪為常業者，處二年以上十年以下有期徒刑，得併科
新臺幣二千五百萬元以下罰金。
商標法第八十一條
未得商標權人或團體商標權人同意，有下列情形之一者，處三年
以下有期徒刑、拘役或科或併科新臺幣二十萬元以下罰金：
一、於同一商品或服務，使用相同之註冊商標或團體商標者。
二、於類似之商品或服務，使用相同之註冊商標或團體商標，有
　　致相關消費者混淆誤認之虞者。
三、於同一或類似之商品或服務，使用近似於其註冊商標或團體
　　商標之商標，有致相關消費者混淆誤認之虞者。
商標法第八十二條
明知為前條商品而販賣、意圖販賣而陳列、輸出或輸入者，處一
年以下有期徒刑、拘役或科或併科新臺幣五萬元以下罰金。
刑法第二百十六條
行使第二百十條至第二百十五條之文書者，依偽造、變造文書或
登載不實事項或使登載不實事項之規定處斷。
刑法第二百十條
偽造、變造私文書，足以生損害於公眾或他人者，處五年以下有
期徒刑。
刑法第二百二十條第一項
在紙上或物品上之文字、符號、圖畫、照像，依習慣或特約，足
以為表示其用意之證明者，關於本章及本章以外各罪，以文書論
。
著作權法第九十一條之一第二項
明知係侵害著作財產權之重製物而散布或意圖散布而公開陳列或
持有者，處三年以下有期徒刑，得併科新臺幣七萬元以上七十五
萬元以下罰金。
附表一
┌─┬────┬───┬───┬───────────┬────┐
│編│證物名稱│扣押物│所有人│ 勘驗結果             │        │
│號│        │品清單│      │                      │        │
│  │        │記載  │      │                      │        │
├─┼────┼───┼───┼───────────┼────┤
│1 │犀利士  │1420顆│甲○○│1 箱共計1420顆        │        │
│  │        │      │      │（4顆*355盒）         │        │
│  │        │      │      │                      │        │
│  │        │      │      │                      │        │
├─┼────┼───┼───┼───────────┼────┤
│2 │犀利士  │16760 │甲○○│2箱共計16760顆        │        │
│  │        │  顆  │      │2顆*5000盒=10000顆  │        │
│  │        │      │      │散裝6760顆          │        │
├─┼────┼───┼───┼───────────┼────┤
│3 │威而剛  │1袋   │甲○○│1袋共計151罐          │        │
│  │空瓶    │      │      │                      │        │
├─┼────┼───┼───┼───────────┼────┤
│4 │威而剛  │1盒   │甲○○│1箱                   │        │
│  │包裝盒  │      │      │                      │        │
│  │        │      │      │                      │        │
├─┼────┼───┼───┼───────────┼────┤
│5 │威而剛  │1箱   │甲○○│1 箱                  │        │
│  │說明書  │      │      │                      │        │
│  │        │      │      │                      │        │
├─┼────┼───┼───┼───────────┼────┤
│6 │盒裝封簽│1疊   │甲○○│1箱                   │        │
│  │        │      │      │                      │        │
├─┼────┼───┼───┼───────────┼────┤
│7 │犀利士  │1箱   │甲○○│1箱                   │        │
│  │包裝盒  │      │      │                      │        │
├─┼────┼───┼───┼───────────┼────┤
│8 │犀利士  │1箱   │甲○○│1箱                   │        │
│  │說明書  │      │      │                      │        │
│  │        │      │      │                      │        │
├─┼────┼───┼───┼───────────┼────┤
│9 │威而剛  │1捲   │甲○○│1捲                   │        │
│  │包裝條碼│      │      │                      │        │
├─┼────┼───┼───┼───────────┼────┤
│10│威而剛  │計約  │林耿峰│10箱共計48758顆       │        │
│  │        │5萬顆 │      │4顆*1120盒=4480顆   │        │
│  │        │      │      │9000顆              │        │
│  │        │      │      │4顆*600盒=2400顆    │        │
│  │        │      │      │4顆*600盒=2400顆    │        │
│  │        │      │      │1000顆*11盒=11000顆 │        │
│  │        │      │      │4顆*1590片=6360顆   │取樣10片│
│  │        │      │      │  6顆*521片=3126顆    │        │
│  │        │      │      │4顆*629盒=2516顆    │        │
│  │        │      │      │30顆*179罐=5370顆   │取樣1罐 │
│  │        │      │      │                      │        │
│  │        │      │      │4顆*303盒=1212顆    │取樣10盒│
│  │        │      │      │                      │        │
│  │        │      │      │6顆*149盒=894顆     │取樣1盒 │
├─┼────┼───┼───┼───────────┼────┤
│11│犀利士  │計約  │林耿峰│8箱共計56956顆        │        │
│  │        │57780 │      │2顆*4400盒=8800顆   │        │
│  │        │顆    │      │2顆*3600盒=7200顆   │        │
│  │        │      │      │散裝5040顆          │取樣20顆│
│  │        │      │      │散裝12962顆         │        │
│  │        │      │      │散裝8694顆          │        │
│  │        │      │      │散裝5290顆          │        │
│  │        │      │      │4顆*710盒=2840顆    │取樣10盒│
│  │        │      │      │2顆*3065片=6130顆   │        │
│  │        │      │      │                      │        │
│  │        │      │      │                      │        │
│  │        │      │      │                      │        │
│  │        │      │      │                      │        │
│  │        │      │      │4顆*710盒=2840顆    │取樣10盒│
├─┼────┼───┼───┼───────────┼────┤
│12│犀利士  │2箱   │林耿峰│                      │        │
│  │包裝盒  │      │      │                      │        │
│  │        │      │      │                      │        │
│  │        │      │      │                      │        │
├─┼────┼───┼───┼───────────┼────┤
│13│犀利士  │2箱   │林耿峰│                      │        │
│  │說明書  │      │      │                      │        │
│  │（仿單）│      │      │                      │        │
│  │        │      │      │                      │        │
└─┴────┴───┴───┴───────────┴────┘
